臺灣高等法院花蓮分院刑事裁定
111年度毒抗字第45號
抗  告  人  
即  被  告  梁奇和
上列抗告人即被告因聲請觀察勒戒案件，不服臺灣臺東地方法院
中華民國111年9月8日所為裁定(111年度毒聲字第134號)，提起
抗告，本院裁定如下：
    主  文
抗告駁回。
    理  由
一、原裁定意旨略以：抗告人即被告梁奇和(下稱抗告人)基於施
    用第一級毒品之犯意，於民國110年12月8日上午5時許，在
    其位於高雄市○○區○○街租屋處，以將海洛因置入針筒掺水注
    射之方式，施用第一級毒品海洛因1次之事實，業據抗告人
    於偵查中坦承不諱，並有勘察採證同意書、濫用藥物尿液檢
    體監管紀錄表、高雄市政府警察局新興分局毒品案嫌疑人尿
    液代碼與姓名對照表(尿液代碼：A110311號)、正修科技大
    學超微量研究科技中心尿液檢驗報告(報告編號：R00-0000-
    000號)各1份在卷可佐，堪認其確有於上揭時地施用第一級
    毒品犯行。又抗告人前因施用毒品案件，經法院裁定觀察勒
    戒後，因認有繼續施用毒品之傾向，復裁定令入戒治處所施
    以強制戒治，於94年2月25日執行完畢釋放出所，並由臺灣
    高雄地方檢察署(下稱高雄地檢署)檢察官以94年度戒毒偵字
    第105號為不起訴處分，其於上開執畢釋放出所後「3年後」
    再犯本案，依毒品危害防制條例(下稱毒品條例)第20條第1
    、3項規定，仍應將其送勒戒處所觀察、勒戒，是檢察官所
    為本件聲請，為有理由，應予准許等語。
二、抗告意旨略以：伊因施用毒品案件，經臺灣高雄地方法院(
    下稱高雄地院)以108年度審訴字第876號判決判處有期徒刑1
    年，嗣經臺灣高等法院高雄分院以108年度上訴字第1497號
    判決駁回其上訴而確定(下稱前案判決)，伊本案所為施用第
    一級毒品犯行，距前案判決未超過3年，依毒品條例第20條
    第3項規定，應判罪處刑而非裁定觀察勒戒，是原裁定令伊
    入勒戒處所觀察勒戒，於法未合，請予撤銷並改判罪處刑等
    語。
三、按毒品條例於109年1月15日修正公布，自同年7月15日施行
    ，第20條第1、3項修正為：「犯第十條之罪者，檢察官應聲
    請法院裁定，或少年法院(地方法院少年法庭)應先裁定，令
    被告或少年入勒戒處所觀察、勒戒，其期間不得逾二月。」
    「依前項規定為觀察、勒戒或強制戒治執行完畢釋放後，三
    年後再犯第十條之罪者，適用前二項之規定。」第23條第2
    項修正為：「觀察、勒戒或強制戒治執行完畢釋放後，三年
    內再犯第十條之罪者，檢察官或少年法院(地方法院少年法
    庭)應依法追訴或裁定交付審理。」將施用毒品之刑事處遇
    程序「5年後再犯」、「5年內再犯」之追訴要件，均修正為
    「3年後再犯」、「3年內再犯」。又毒品條例第20條第3項
    規定，所謂「3年後再犯」，只要本次再犯(不論修正施行前
    、後)距最近1次觀察、勒戒或強制戒治執行完畢釋放，已逾
    3年者，即該當之，不因其間有無犯第10條之罪經起訴、判
    刑或執行而受影響(最高法院109年度臺上大字第3826號裁定
    參照)。蓋毒品條例本次修正後對於施用毒品者之思維，擺
    脫以往側重於「犯人」身分之處罰，著重其為「病患」之特
    質，並以「治療」疾病為出發點，重新評價前揭所謂「3年
    後再犯」之意義，而當刑罰處遇仍不能有效幫助施用毒品者
    改善惡習時，即表示無法以此方式發揮治療效果，若繼續施
    以刑罰只具懲罰功能，不僅無法戒除其毒癮，更漸趨與社區
    隔離，有礙其復歸社會，是若於機構內處遇執行完畢釋放後
    ，「3年內再犯」者，依毒品條例第23條第2項規定，應依法
    追訴，倘於「3年後再犯」，自應再回歸到傳統醫療體系機
    構內重為觀察、勒戒或強制戒治之治療，對於戒除毒癮不易
    者，唯有以機構內、外處遇及刑事制裁等方式交替運用，以
    期控制或改善其至完全戒除毒癮。
四、經查：
 (一)抗告人有於前揭時地施用第一級毒品之事實，業據其於檢
     察事務官詢問(見111年度毒偵字第1391號卷第41頁)及原審
     訊問時(見原審卷第126頁)坦承不諱，並有勘察採證同意書
     、濫用藥物尿液檢體監管紀錄表、高雄市政府警察局新興
     分局毒品案嫌疑人尿液代碼與姓名對照表(尿液代碼：A110
     311號)、正修科技大學超微量研究科技中心尿液檢驗報告(
     報告編號：R00-0000-000號)各1份(見警卷第8至12頁)在卷
     可佐，足認抗告人確有於上揭時地施用第一級毒品犯行。
 (二)又抗告人前因施用毒品案件，經法院裁定送觀察勒戒後，
     因認有繼續施用毒品之傾向，復裁定令入戒治處所施以強
     制戒治，於94年2月25日執行完畢釋放出所，並由高雄地檢
     署檢察官以94年度戒毒偵字第105號為不起訴處分確定等情
     ，有臺灣高等法院被告前案紀錄表1份(見本院卷第33、34
     、44、45頁)在卷可稽。抗告人於上開強制戒治執畢釋放出
     所後，雖有多次施用毒品案件經法院判罪處刑確定(含前案
     判決，刻正執行中)及執畢，然依前揭說明，其本案施用第
     一級毒品犯行距前揭強制戒治執畢釋放出所後，已逾3年，
     應該當修正後毒品條例第20條第3項規定，仍應依同條例第
     20條第1項規定，將其送勒戒處所觀察勒戒。抗告人上揭自
     行解釋修正後毒品條例第20條第3項規定之辯解，尚非可採
     。
五、綜上所述，原審依檢察官聲請而裁定觀察勒戒，合於毒品條
    例第20條第1項、第3項規定，抗告意旨執以前詞提起本件抗
    告，非有理由，應予駁回。
據上論斷，應依刑事訴訟法第412條，裁定如主文。
中　　華　　民　　國　　111 　年　　10　　月　　11　　日
            刑事第一庭  審判長法  官  林信旭
                              法  官  廖曉萍
                              法  官  顏維助
以上正本證明與原本無異。
本件不得再抗告。
中　　華　　民　　國　　111 　年　　10　　月　　11　　日
                              書記官  鄧瑞雲